臺灣臺南地方法院民事裁定
110年度消債救字第10號
聲  請  人  許進安
代  理  人  楊汶斌法扶律師
上列聲請人依消費者債務清理條例聲請清算事件，聲請暫免繳納
費用，本院裁定如下：
    主  文
聲請駁回。
    理  由
一、聲請意旨略以：聲請人每月薪資為新臺幣（下同）24,000元
    ，聲請人及子女每月最低生活費加總後，雖已低於110年臺
    南市最低生活費之1.2倍即15,965元，亦難有其他剩餘金錢
    可提出於法院，爰依消費者債務清理條例（下稱消債條例）
    第7條第1項規定，聲請准予暫免繳納清算程序費用等語。
二、按聲請更生或清算，徵收聲請費1,000元。郵務送達費及法
    院人員之差旅費不另徵收。但所需費用超過應徵收之聲請費
    者，其超過部分，依實支數計算徵收。前項所需費用及進行
    更生或清算程序之必要費用，法院得酌定相當金額，定期命
    聲請人預納之，逾期未預納者，除別有規定外，法院得駁回
    更生或清算之聲請；債務人聲請清算而無資力支出前條費用
    者，得聲請法院以裁定准予暫免繳納。無資力支出費用之事
    由，應釋明之，消債條例第6條、第7條第1項、第2項分別定
    有明文。而法院調查聲請人是否無資力支出上開費用，專就
    聲請人提出之證據為之，如聲請人並未提出證據，或依其所
    提出之證據，未能信其無資力支出上開費用之主張為真實，
    即應將其聲請駁回，並無依職權調查或定期補正之必要。
三、經查：
　㈠聲請人前向本院聲請前置調解（110年度南司消債調字第352
    號），並繳納調解聲請費1,000元，嗣於調解不成立20日內
    聲請清算，經本院以110年度消債清字第50號受理在案，依
    消債條例第153條之1第2項規定，固無須另行繳納清算聲請
    費，然依消債條例第6條第2項及第3項規定，聲請人仍可能
    須繳納郵務送達費、法院人員差旅費及進行清算程序之必要
    費用等。
　㈡而聲請人主張每月薪資為24,000元，每月個人生活必要支出
    為17,379元，另因扶養兒子支出扶養費20,173元，然聲請人
    110年3月、4月薪資各為26,000元、24,000元，有聲請人提
    出之薪資給付證明存卷可憑(見110年度南司消債調字第352
    號卷第75頁)，是認聲請人每月收入為25,000元【計算式：(
    26,000元＋24,000元)÷2個月＝25,000元】。按債務人必要生
    活費用，以最近1年衛生福利部或直轄市政府所公告當地區
    每人每月最低生活費1.2倍定之。受扶養者之必要生活費用
    ，準用第1項規定計算基準數額，並依債務人依法應負擔扶
    養義務之比例認定之，消債條例第64條之2第1項、第2項分
    別定有明文。而以最近1年衛生福利部所公告之臺南市每人
    每月最低生活費13,304元之1.2倍計算之，即為15,965元（
    元以下四捨五入，下同），故聲請人自陳每月必要生活費用
    逾15,965元部分，並無可採。且依前述每人每月15,965元之
    生活費標準，由聲請人與其妻共同支出聲請人兒子之生活費
    ，聲請人每月扶養費用應以7,983元為其上限【計算式：15,
    965元÷2人＝7,983元】，聲請人自陳每月支出之扶養費用逾7
    ,983元部分，並無可採。是認聲請人每月必要生活支出為23
    ,948元【計算式：15,965元＋7,983元＝23,948元】。則其收
    入扣除必要支出後，尚有相當餘額可資運用，難認其無資力
    支出郵務送達費、法院人員之差旅費及清算必要費用。
　㈢更何況，聲請人名下尚有臺灣人壽保險股份有限公司、全球
    人壽保險股份有限公司之保單價值準備金達400,932元之保
    險契約【計算式：337,947元＋62,985元＝400,932元】、永康
    二王郵局、臺灣土地銀行股份有限公司、第一商業銀行股份
    有限公司、元大商業銀行股份有限公司、楠西鄉農會之存款
    達27,818元【計算式：19元＋4,024元＋889元＋13,688元＋9,19
    8元＝27,818元】。又法律扶助法第13條第2項第3款規定，得
    依消債條例清理債務之債務人申請法律扶助時，無須審查其
    資力，是縱聲請人曾向法律扶助基金會臺南分會申請法律扶
    助獲准，亦不足以釋明其確有無資力支出費用之事由存在。
　㈣是依聲請人所提資料，尚不足釋明其無資力支出本件清算程
    序費用，其請求准予暫免繳納清算費用，於法未合，應予駁
    回，爰裁定如主文。
中　　華　　民　　國　　110 　年　　8 　　月　　10　　日
                  消債法庭  法　官  王鍾湄
以上正本係照原本作成。
如對本裁定抗告，須於裁定送達後10日內向本院提出抗告狀，並
繳納抗告費新臺幣1000元。
中　　華　　民　　國　　110 　年　　8 　　月　　10　　日
                            書記官  曾怡嘉